【裁判字號】    92,上重訴,47
【裁判日期】    921017
【裁判案由】    毒品危害防制條例
【裁判全文】
臺灣高等法院刑事判決                            九十二年度上重訴字第四七號
    上  訴  人
    即  被  告  戊○
    選任辯護人  陳麗真  律師
    上  訴  人
    即  被  告  丙○○
    選任辯護人  蔣慧怡  律師
                黃鈺華  律師
                謝宜雯  律師
    上  訴  人
    即  被  告  辛○○
    指定辯護人  本院公設辯護人丁○○
右上訴人因毒品危害防制條例案件，不服臺灣基隆地方法院九十一年度重訴字第二０
號，中華民國九十二年六月十三日第一審判決（起訴案號：臺灣基隆地方法院檢察署
九十一年度偵字第三八七五號、三八七六、四一九一號），提起上訴，本院判決如左
：
    主  文
原判決撤銷。
戊○共同販賣第一級毒品，處有期徒刑拾貳年，販賣毒品所得新台幣貳佰萬元沒收，
如全部或一部不能沒收時，以其財產抵償之。
丙○○共同販賣第一級毒品，處有期徒刑陸年，販賣毒品所得新台幣貳佰萬元沒收，
如全部或一部不能沒收時，以其財產抵償之。
辛○○共同販賣第一級毒品，累犯，處有期徒刑捌年。扣案之第壹級毒品海洛因粉末
壹拾參包（合計淨重參佰陸拾柒點玖貳公克）沒收銷燬之。
    事  實
一、辛○○曾於八十九年間因妨害自由案件，經台灣基隆地方法院判處有期徒刑三月
    確定，於九十年八月十四日易科罰金執行完畢。而丙○○前因違反麻罪藥品管理
    條例、竊盜等案件，經臺灣臺北地方法院及臺灣高等法院分別判處有刑徒刑五年
    六月、五月確定，經接續執行後，於民國（下同）九十年二月十六日假釋付保護
    管束中﹙未構成累犯﹚，猶不知悔改，與戊○二人明知海洛因係經之行政院衛生
    署公告查禁之第一級毒品，不得非法販賣及持有，戊○意圖為自己不法所有之意
    圖，於八十七年九月、十月間某日上午十點許，在臺北縣瑞芳鎮○○○路瑞濱段
    海邊消波塊中拾獲第一級毒品海洛因磚四塊，即攜回藏置於住處陽台鐵製鞋櫃予
    以侵占入己並非法持有之，伺機脫售（侵占漂流物部分，已罹追訴時效），丙○○於九十一年八月二十九日得知戊○拾獲該第一級毒品海洛因磚四塊，竟共同基
    於意圖營利之犯意聯絡，由戊○提供該第一級毒品海洛因磚四塊對外販售，丙○○則負責招引買主，嗣於同年九月間某日，丙○○之鄰人子○○﹙由本院另案審
    理中﹚得知上情後便通知友人辛○○，再由辛○○輾轉告知庚○○﹙由本院另案
    審理中﹚後，庚○○、辛○○、子○○三人遂亦意圖營利，基於共同之犯意聯絡
    ，推由子○○與辛○○於同年九月十一日中午，由辛○○駕駛車牌號碼三Ｎ─六
    六一一號自小客車搭載子○○，至丙○○位於臺北縣瑞芳鎮○○路一五一號住處
    ，向丙○○表示購買毒品之意願，丙○○遂打電話給戊○，經戊○同意以二百五
    十萬元之價格，販售乙○○○○○後，丙○○即與子○○約定翌（十二）日上午
    七時半在上址交易，十二日上午七時許，辛○○即攜帶二百五十萬元（其中五十
    萬係折算為美金﹚駕車搭載子○○再往丙○○住處，至丙○○住處後，子○○攜
    帶二百五十萬元現金下車先交給丙○○，辛○○則至丙○○住處附近之丑○○○
    等侯，待戊○於同日上午將毒品放在丙○○所有之車牌號碼ＥＸ─三三四二號自
    用小客車之駕駛座椅下方後，再由丙○○駕駛前述自用小客車與子○○在丙○○
    車離去，丙○○則以行動電話通知戊○到場，將其中一百五十萬元分予戊○，自
    己取得一百萬元。而前述之海洛因磚塊經子○○協同辛○○交予庚○○後，發現
    所購得之海洛因磚塊已經受潮，乃於同日上午九時許，打電話給丙○○表示要退
    貨，經子○○與丙○○協商結果同意退還五十萬元抵償，並約定當日中午在碇內
    源遠路第一個紅綠燈口之統一超商前退錢，經丙○○、子○○、辛○○三人會合
    後，丙○○交付折合新台幣五十萬元之美金予子○○，子○○再轉給辛○○，三
    人即各自駕車離開。嗣於九十一年十月三日經警持搜索票前往庚○○位於桃園縣
    蘆竹鄉○○路三一一號十三樓之三之住處執行搜索，當場查扣庚○○向戊○購得
    之第一級毒品海洛因磚（業經庚○○磨壓成粉狀，共十三包合計淨重三六七．九
    二公克）、庚○○另向他人購買之海洛因磚九塊、不明粉末淨重五十四．０七公
    克、萄葡糖淨重一三九．五一公克、疑似大麻淨重二．二四公克、大麻種子二包
    、手槍二把、不明藥丸三百三十顆、不明膠丸三百三十顆、藥丸空殼三十九顆、
    子彈一百二十二顆、彈匣六個、電子秤一個、點鈔機一臺、研磨機四臺、吸食器
    一組、雜物一箱等物，又於桃園縣桃園市○○街十一號五樓查獲海洛因磚一塊、
    印章打印機一架、木質印材五十一顆、偽造之服務證一張、記者證一張、
    一張、重機車駕照一張、營業小客車駕照一張、退伍令二張、行動電話二具、呼
    叫器二個、行動電話ＳＩＭ卡三十張、電子秤二台、萄葡糖四罐、針孔監視器一
    組、鑰匙一串等物（扣於庚○○之案件中），並循線查獲子○○、辛○○及丙○○，再由子○○、辛○○及丙○○供出前揭毒品之來源而查獲戊○，復扣得戊○
    所有ＰＨＩＬＩＰＳ型行動電話乙具﹙門號：0000000000號﹚、丙○○所有ＳＡＭＳＵＮＧ型行動電話乙具﹙門號：0000000000號﹚、戊○之郵局存摺乙本﹙帳號：00000000000000號）、戊○之妻己○○○之郵局存摺乙本﹙帳號：00000000000000000號﹚、電話
    名冊一張等物。
二、案經基隆市警察局刑警隊移送臺灣基隆地方法院檢察署檢察官偵查起訴。
    理  由
一、上訴人即被告之供述及辯解：
    訊據上訴人即被告丙○○對於右揭販賣第一級毒品之犯行，坦承不諱，被告戊○
    固承認有拾得乙○○○○○，於九十一年九月間某日交給被告丙○○，並取得一
    百五十萬元之事實，惟矢口否認有販賣毒品海洛因之犯行，辯稱：伊一直以為拾
    得之物品是魚餌，遂將之放在擺漁具之架子上，之後即忘記未拿出來使用，直到
    九十一年八月二十九日被告丙○○家中整修水泥基柱，伊去幫忙，事後喝酒聊天
    時，當被告丙○○問伊最近都釣什麼魚，才向被告丙○○提及曾在海邊拾得類似
    魚餌之物品，隔天就拿去給被告丙○○看，被告丙○○看後稱是毒品海洛因，伊
    即向他拿回來，未料被告丙○○竟自行拿去販賣，並拿一百五十萬元給伊說是吃
    紅，並非與被告丙○○共同販賣毒品云云；上訴人即被告辛○○則坦承開車載子
    ○○至被告丙○○住處，惟矢口否認有販賣毒品之犯行，辯稱：當時因子○○無
    車，伊有車遂載潘穎至被告丙○○住處，但不知子○○去做何事云云。
二、認定犯罪事實所憑之證據及理由：
（一）查獲物品及鑑認：
      本案之查獲，係基隆市警察局刑警隊於九十一年十月三日持檢察官簽發之拘票
      ，將證人庚○○拘提到案後，由庚○○帶同警方前往桃園縣蘆竹鄉○○路三一
      一號十三樓之三進行搜索時，扣得庚○○向被告戊○、丙○○購得之第一級毒
      品海洛因磚（業經庚○○磨壓成粉狀，共十三包合計淨重三六七．九二公克）
      、庚○○另向他人購買之海洛因磚九塊、不明粉末淨重五十四．０七公克、萄
      葡糖淨重一三九．五一公克、疑似大麻淨重二．二四公克、大麻種子二包、手
      槍二把、不明藥丸三百三十顆、不明膠丸三百三十顆、藥丸空殼三十九顆、子
      彈一百二十二顆、彈匣六個、電子秤一個、點鈔機一臺、研磨機四臺、吸食器
      一組、雜物一箱、海洛因磚一塊、印章打印機一架、木質印材五十一顆、偽造
      之服務證一張、記者證一張、
      一張、退伍令二張、行動電話二具、呼叫器二個、行動電話ＳＩＭ卡三十張、
      電子秤二台、萄葡糖四罐、針孔監視器一組、鑰匙一串等物，並循線查獲子○○、辛○○及丙○○，再由子○○、辛○○及丙○○供出前揭毒品之來源而查
      獲戊○，復扣得戊○所有ＰＨＩＬＩＰＳ型行動電話乙具﹙門號：00000
      00000號﹚、丙○○所有ＳＡＭＳＵＮＧ型行動電話乙具﹙門號：000
      0000000號﹚、戊○之郵局存摺乙本﹙帳號：00000000000
      000號）、戊○之妻己○○○之郵局存摺乙本﹙帳號：000000000
      00000000號﹚、電話名冊一張等情，有臺灣基隆地方法院檢察署檢察
      官拘票、扣押筆錄、扣押物品目錄表等件在卷可稽，警方係先循線搜索證人庚○○前開住處時，查獲被告戊○、丙○○共同販賣之海洛因粉末十三包（合計
      淨重三六七．九二公克﹚等情無誤。扣案之毒品經送鑑定之結果，確為第一級
      毒品海洛因粉末十三包（合計淨重三六七．九二公克），此有法務部調查局鑑
      定通知書乙紙在卷可參，足認被告丙○○之自白與事實相符。
（二）拾獲之第一級毒品海洛因磚來源及被告對毒品之認識：
  １、毒品來源：
      查被告戊○迭於偵查、原審及本院調查中供承第一級毒品海洛因磚四塊，係伊
      於八十七年九月或十月間某日上午十點許，在臺北縣瑞芳鎮○○○路瑞濱段海
      邊消波塊中拾獲（見本院九十二年七月三十一日訊問筆錄），參以被告戊○為
      一介漁民，又無任何施用或販賣毒品之前科紀錄，共同被告丙○○亦供稱販售
      之第一級毒品海洛因磚四塊，係戊○拾獲（見本院九十二年八月二十一日訊問
      筆錄），可見被告戊○所供毒品來源，應屬可信。查被告戊○所拾獲第一級毒
      品海洛因磚四塊之地點在海邊消波塊中，應係不詳之人為逃避追緝丟入海中漂
      流，經海浪衝至岸邊消波塊中，而戊○拾獲後即攜回藏置於住處陽台鐵製鞋櫃
      ，亦據被告戊○供認在卷，其予以侵占入己並非法持有之，洵可認定。
  ２、被告戊○對毒品之認識：
      被告丙○○於歷次偵審時明確供稱：「他（指被告戊○）有說他有嗎啡要我看
      看有無人買。」、「被告戊○一開始就知道是毒品，叫我幫忙找買主。」（詳
      九十一年度偵字第三八七五號偵查卷第二十七頁、原審九十二年一月十日訊問
      筆錄）。「‧‧‧是我於九十一年八月初回瑞芳侯硐翻修房子的時候碰到戊○
      ，當時戊○問我說有沒有辦法替他銷售海洛因，我當時告訴他說我不知道，我
      要問問看才知道‧‧‧。」（原審卷第三十六頁）、「（問：戊○為何說他不
      曾拜託過你替他賣？）是他已告訴我的，不然我怎麼知道他有毒品要販售。」
      （見本院卷第三十八頁）、「（問：被告戊○何時知道甲○○○是毒品？）是
      被告戊○他直接告訴我，說他撿到毒品海洛因磚，這是在九十一年六月、七月
      間（按被告戊○稱係八十七年九月或十月間，以戊○所陳時間為準）撿到毒品
      ，我們有一天在朋友「阿福」的家裡喝酒、聊天，被告戊○才提到他有撿到毒
      品海洛因，他問我有無辦法賣出去，但被告戊○當時並沒有跟我說有撿到幾塊
      的海洛因磚。」等語（見本院九十二年八月二十一日訊問筆錄），依被告丙○○所證，被告戊○拾獲開始即知悉是毒品，參以被告戊○所拾獲第一級毒品海
      洛因磚四塊，係以塑膠袋包裝，最外緣還有再用塑膠手提袋綁著，可以看出是
      一塊一塊的、白白的，解開以後就像檢察署九十一年偵字第三八七五號第一二
      二頁下面照片所示海洛因磚的樣子，亦據被告戊○於本院調查中供承在卷（見
      本院九十二年七月三十一日訊問筆錄），是被告戊○對拾獲之物品即屬毒品之
      認識，堪以認定。被告戊○於原審九十一年十二月九日第一次訊問時先稱：「
      以為拾得物品是魚餌，但當被告丙○○拿一百五十萬元給伊吃紅時，始懷疑是
      毒品」（見原審九十一年十二月九日訊問筆錄）；惟於原審九十二年一月十日
      訊問時則稱：「以為是魚餌，拿給被告丙○○看，之後被告丙○○打電話來說
      是毒品，價值很多錢，我就要他拿回來還我」（見原審九十二年一月十日訊問
      筆錄），於本院調查中供稱：是在三十日下午一、二點被告丙○○告訴我的時
      候，我才知道我撿到的魚餌是毒品云云 (見本院九十二年七月三十一日訊問筆
      錄)，其對於知道拾得物品是毒品之時間，前後不一，益徵被告戊○前揭辯詞
      ，顯係臨訟卸飾之詞，毫無足採。況被告丙○○與被告戊○二人係約三十年之
      久的結拜兄弟，其間沒有任何過節等語，已為被告戊○所自承在卷，從而，被
      告丙○○自無故意設構誣攀入被告戊○於罪之動機，因此在無積極證據堪認被
      告丙○○所述為虛妄之情況下，其供詞應屬可信。
（三）戊○、丙○○意圖營利，由戊○提供其拾獲而持有之第一級毒品海洛因磚販賣
      之事證：
  １、販賣第一級毒品海洛因磚交易過程：
      被告戊○於九十一年八月二十九日與被告丙○○商議，將拾得之毒品海洛因磚
      四塊，交由被告丙○○對外販售，於九十一年九月十一日，被告辛○○、證人
      子○○，受證人庚○○之指示，前往被告丙○○住處商討價錢，並約定十二日
      上午交易毒品，交易完成後，被告丙○○即以行動電話通知戊○到場，將其中
      一百五十萬元分予戊○，自己取得一百萬元。而前述之海洛因磚塊經子○○協
      同辛○○交予庚○○後，發現所購得之海洛因磚塊已經受潮，乃表示要退貨，
      經子○○與丙○○協商結果同意退還五十萬元抵償，並約定當日中午在碇內源
      遠路統一超商前退錢，經丙○○、子○○、辛○○三人會合後，丙○○交付折
      合新台幣五十萬元之美金予子○○，子○○再轉給辛○○之事實，業據被告丙○○於歷次偵審時坦承不諱，明確供稱：「他（指被告戊○）有說他有嗎啡要
      我看看有無人買。」、「被告戊○一開始就知道是毒品，叫我幫忙找買主。」
      （詳九十一年度偵字第三八七五號偵查卷第二十七頁、原審九十二年一月十日
      訊問筆錄），並經證人子○○於偵審時證述屬實（詳九十一年度偵字第三八七
      五號第六十四、八十五頁、原審九十二年三月七日訊問筆錄），證人子○○於
      本院調查中復證稱：「‧‧‧是到九十一年九月十一日被告辛○○載我去被告
      丙○○的住處談，被告丙○○有同意販賣乙○○○○○，約定價格為二百五十
      萬元，當時被告辛○○已經有攜帶五百萬元的現金到場，被告辛○○有說本來
      是要買八塊的海洛因（被告辛○○最初說要買八塊，是因聽到風聲說被告丙○○那裡有八塊的海洛因磚）。被告辛○○帶現金去，是表示我們有誠意要購買
      海洛因的意思，但我們再談的時候並沒有看到乙○○○○○，是我跟被告丙○○談的購買乙○○○○○後，被告丙○○才當場有打電話給他朋友，打給何人
      我就不知道，‧‧‧。」、「‧‧被告丙○○打完電話以後說好，乙○○○○○要二百五十萬元，要到他家交易，‧‧‧是在九十一年九月十二日的上午，
      被告辛○○就開車到我家接我到被告丙○○的家，被告辛○○並有帶現金二百
      五十萬元，然後我們就到被告丙○○的住處，被告辛○○在車上把現金二百五
      十萬元交給我，然後被告辛○○就到被告丙○○住處附近的丑○○○那裡等我
      ，我再把二百五十萬元的現金交給被告丙○○，被告丙○○就開車載我到他家
      附近的丑○○○那裡，被告丙○○是在車上把毒品乙○○○○○交給我，我就
      下車轉交毒品給被告辛○○，然後我就座被告辛○○的車一起離開丑○○○的
      。」（見本院九十二年七月三十一日訊問筆錄）、「（問：為何證人庚○○也
      有參與？）‧‧‧在九十一年九月十一日阿同、被告辛○○與我都有去，但乙○○○○○是證人庚○○要買的，被告辛○○只是跑腿的，我跟被告辛○○買
      得乙○○○○○到阿同的住處，當時證人庚○○已經在場等待，我們到阿同家
      以後，被告辛○○將乙○○○○○交給證人庚○○，證人庚○○就檢查乙○○○○○的品質，發現這乙○○○○○已經有受潮的現象，所以打電話給被告丙○○反應，才有減價五十萬元的事情。」（見本院九十二年七月三十一日訊問
      筆錄），被告辛○○於警詢時亦稱：庚○○要我到台北縣瑞芳鎮侯硐向人購買
      毒品，是子○○連絡，庚○○拿二百五十萬元給子○○要他過去買乙○○○○○，子○○買回來交給庚○○後，庚○○發現該乙○○○○○受潮，向子○○
      說要退貨，但後來對方退五十萬元，庚○○才沒有退貨，是以現金買賣等語；
      於檢察官偵訊稱：是子○○搭乘伊所駕車輛，向被告丙○○購買乙○○○○○
      ，再一起到汐止交給庚○○等語（詳九十一年度偵字第三八七五號第五十頁至
      五十三頁、八十六頁），渠等對於買賣毒品之情節均互核一致，另參酌被告丙○○與戊○、戊○與子○○二人確於九十一年八月底起，互相以行動電話密集
      聯絡等情，亦有中華電信股份有限公司台灣北區電信分公司基隆營運處九十一
      年十一月五日基營字第九一００七００二三三號函及所附其二人所有之000
      0000000號、0000000000號行動電話之單向通聯紀錄及雙向
      通聯紀錄各一份、九十二年三月十四日基營字第九二Ｃ０七０００六五號函及
      所附0000000000號行動電話單向聯紀錄乙份在卷可稽。
  ２、被告戊○與丙○○共同販賣之認定：
      被告丙○○於原審中供稱：「‧‧‧是我於九十一年八月初回瑞芳侯硐翻修房
      子的時候碰到戊○，當時戊○問我說有沒有辦法替他銷售海洛因，我當時告訴
      他說我不知道，我要問問看才知道，我本來不想要參與，後來因為修房子缺錢
      ，我就幫他介紹，介紹子○○來向他買，當時戊○是賣給子○○四塊洛因磚，
      得款二百五十萬，後來因為海洛因潮濕有退款五十萬元，我與戊○當時言明，
      介紹賣一塊海洛因磚我得款十萬，當時戊○拿東西給我放在我的車上，子○○
      後來到我的車上來拿貨，子○○當時拿走貨之後將錢交給我，我再將錢與戊○
      在土地公廟那裡平分‧‧‧。」（見原審卷第三十六頁），又稱：「是他（戊○）已告訴我的，不然我怎麼知道他有毒品要販售。」（見原審卷第三十八頁
      ），復於本院調查中供稱：子○○找伊願以二百五十萬元買下乙○○○○○，
      要多少錢成交，伊有打電話給被告戊○確認，伊說有人要，對方有拿二百五十
      萬元要買乙○○○○○你要不要賣，被告戊○說好，伊就約在隔天交貨，伊是
      用行動電話0000000000打到被告戊○家的行動電話或他家裡的電話
      ，現在已忘記了（見本院九十二年八月二十一日訊問筆錄），又稱：乙○○○○○一直在被告戊○那裡，是要賣乙○○○○○的那一天早上七時左右，子○○已經先到伊那裡，被告戊○拿乙○○○○○放到伊的車上，這是我們在前一
      天就約好放在伊的車上藏放，伊的車子不上鎖，由被告戊○將乙○○○○○放
      到伊的車上駕駛座腳踏板的下面，伊要與子○○交易的時候，有看到乙○○○○○已放到腳踏板下，伊與子○○上車後，就把乙○○○○○在車上交給子○○，到丑○○○那裡，子○○就下車，伊就回去了（見本院九十二年八月二十
      一日訊問筆錄），另據證人子○○於本院調查中證稱：約是九十一年九月十一
      日下午三、四點左右，伊與被告丙○○談妥後，被告丙○○跟伊說，先要問他
      朋友的意思，被告丙○○確實有打電話給他的朋友等情（見本院九十二年八月
      十二日訊問筆錄、九十二年八月二十一日訊問筆錄），觀諸卷附戊○所有0000
      000000號行動電話與丙○○所持有0000000000號行動電話之九十一年九月十二
      日通聯紀錄顯示：上午九時一分五十八秒、十時三十五分二十八秒，丙○○以
      上開電話打給戊○各通話四十秒、二十五秒；上午十時四分三十七秒、十時四
      十七分四十五秒，丙○○以上開電話打給戊○各通話三十五秒、三十四秒；上
      午十一時三十三分十二秒、十一時三十四分三十三秒，丙○○以 0000 000000
      號行動電話打至戊○0000000000號行動電話各通話四十一秒、三十五秒；二人
      於約定交易時間後未久，即有密集通話紀錄，被告戊○亦自承有收受販毒所得
      之一百五十萬元事實（見本院九十二年八月二十一日訊問筆錄）。參以被告戊○拾獲持有之第一級毒品海洛因磚，如非其告知被告丙○○，被告丙○○豈能
      得知尋找買主，又於子○○表示願以二百五十萬元購買乙○○○○○之際，打
      電話給被告戊○確認，並約定成交時地，由被告戊○依事先約定於交貨日將第
      一級毒品海洛因磚四塊放置在丙○○車上駕駛座腳踏板下面，經丙○○於車上
      取交子○○，自符常理，被告丙○○、子○○上開所供，應屬可信，可見被告
      戊○拾獲持有之第一級毒品海洛因磚，係被告戊○託被告丙○○找買主，於子
      ○○表示願以二百五十萬元購買乙○○○○○之際，打電話給被告戊○確認，
      被告戊○依事先約定於交貨日將第一級毒品海洛因磚四塊放置在丙○○車上駕
      駛座腳踏板下面，經丙○○於車上取交子○○，洵可認定。被告戊○與丙○○
      共同販賣該第一級毒品海洛因磚四塊之過程，業如前述，則被告丙○○於警偵
      訊及原審訊問時供稱，略以：「．．．我等子○○離開後就打電話0000000000
      給戊○問他有沒有毒品可賣（因戊○前曾告訴我說他那邊捌塊海洛因磚要我幫
      他找買主）當時戊○告訴說他那捌塊海洛因磚還尚未賣出，我問他每塊海洛因
      磚要多少錢，他回答說看買主出價買多少就多少，第二天子○○打電話問我說
      有沒有，我跟他講，我朋友那邊有捌塊海洛因磚，要用多少錢買，子○○回答
      我說他只要買四塊就好，價格是二百五十萬元，我答應後要他馬上帶錢來買並
      約定時間在廟旁會合見面交易，隨即我就打戊○的電話（0000000000）告訴他
      有人要以二百五十萬元乙○○○○○要他把毒品直接放在我車子駕駛座的椅子
      下．．．約隔半小時後，戊○打電話給我說他已將毒品放在車子的椅子下並說
      在附近等候消息，要我直接拿就可以，沒多久子○○依約定的時間到廟旁與我
      會合見面，我要子○○坐上我的車，並載他到廟下方的鐵路旁將用花色塑膠袋
      包裝的乙○○○○○交給他，他則當場交給我一百二十五萬元作為介紹該次毒
      品買賣的酬勞，．．．」云云，參以被告丙○○指稱交易日（按應係九十一年
      九月十二日）係打到被告戊○所持有0000000000號行動電話，然查，依卷附戊○所有0000000000號行動電話與丙○○所持有 0000000000 號行動電話之通聯
      紀錄顯示總共十六通電話，，沒有一通是上午七時半以前通話者，也沒有丙○○先打一通電話給戊○，戊○相隔約三十分鐘後再打一通電話向丙○○報告說
      毒品已依指示放妥之紀錄，有通聯紀錄可憑，被告丙○○所供上開細節，與認
      定事實不符部分，應無可採。被告戊○雖否認與被告吳鴻源共同販賣毒品，辯
      稱：一百五十萬元是被告丙○○拿給伊的，說要給伊「吃紅」，然後被告丙○○就開車走了，伊就將一百五十萬元放在陽台鐵箱面準備要還給被告丙○○，
      伊還有打二通電話給被告丙○○，要他取回一百五十萬元，但他都不拿回去，
      因伊放在陽台鐵箱那裡，怕被偷走，才拿到銀行暫時存款的云云，無非卸責之
      詞，不足採信。至於被告戊○聲請傳訊之證人己○○○雖證稱：九十一年九月
      間，曾看過被告戊○在電話中叫對方來拿錢，不知是拿什麼錢，但被告戊○並
      未欠人錢或借人錢云云，證人王振財證稱：九十一年九月二日，被告戊○告知
      在海邊拾得一物品，外型類似魚餌，拿給友人看，友人說價值很高，遂認為應
      是毒品，伊叫被告戊○打電話向友人把東西要回來云云，查證人己○○○與被
      告戊○為夫妻，家用共同分擔，使用大筆金錢亦會商量，竟不知被告電話中叫
      人拿何錢，與常理有背，證人王振財為被告戊○之弟弟，自稱未曾見過毒品，
      竟能單憑被告戊○之描述，即可猜測拾得物品是毒品，亦不合常情，渠二人之
      證詞，顯係附合被告戊○之說詞，均不得為被告有利之認定，另證人周秋雄、
      廖賜村所為證言，亦與被告戊○所述不符，尚難埰為被告有利之證據。
（四）庚○○有從事毒品販賣以營利之犯行並與辛○○、子○○間具有犯意聯絡及行
      為分擔：
      查子○○得知丙○○、戊○持有海洛因磚欲販售，通知友人辛○○，再由辛○○輾轉告知庚○○，由辛○○於九十一年九月十一日中午駕車搭載子○○前往
      丙○○住處，向丙○○表示購買毒品之意願，雙方約定翌（十二）日上午七時
      半在上址交易，庚○○將款二百五十萬元（其中五十萬係折算為美金﹚交待辛○○、子○○，由辛○○駕車搭載子○○再往約定交易地點完成交易，經子○○協同辛○○將購得之海洛因磚交予庚○○後，發現所購得之海洛因磚塊已經
      受潮，乃於同日上午九時許，打電話給丙○○表示要退貨，經子○○與丙○○
      協商結果同意退還五十萬元抵償，並約定當日中午在碇內源遠路第一個紅綠燈
      口之統一超商前退錢，經丙○○、子○○、辛○○三人會合後，丙○○交付折
      合新台幣五十萬元之美金予子○○，子○○再轉給辛○○，均見前述，庚○○
      於本院訊問時雖翻異否認與被告辛○○、證人子○○共同向被告丙○○以二百
      萬元購買毒品海洛因磚四塊，辯稱毒品係壬○○要證人子○○載被告辛○○到
      瑞芳那裡，壬○○（癸○○○○○）拿錢給被告辛○○購買的云云，惟查，扣
      案毒品數量甚多，除供己用外，亦可能販賣他人，所涉罪責非輕，是證人庚○○為恐自身亦受刑事訴追，不敢承認係其與被告辛○○共同向被告丙○○販入
      ，乃人之常情，況且證人庚○○於九十一年五月、六月、九月底間，數次在台
      北縣瑞芳鎮及桃園縣桃園市等地，以一萬元至三萬元不等之代價出售第一級毒
      品海洛因予綽號「愛哭」之女子蔡淑華施用等情，已據證人蔡淑華於警、偵訊
      時證述明確（詳九十一年度偵字第三八七五號第一百二十九頁至一百三十頁、
      一百四十六至一百四十八頁、），並當庭指認庚○○即出售予伊毒品之人。參
      以庚○○前曾因販賣第一級毒品海洛因案件，業經臺灣臺北地方法院判處無期
      徒刑在案，亦有臺灣臺北地方法院八十九年度訴字第九六二號判決書一份附卷
      足憑，而證人庚○○於嚴長洲涉嫌違反毒品危害防制條例案件時，亦供稱於九
      十一年九月底某日向嚴長洲以八百萬元所購買之海洛因磚十塊，其目的係要屯
      積之用，待將來市場上缺貨時，再交由下手去販賣等語﹙詳九十一年度偵字第
      三八一二號九十一年十月二日偵訊筆錄﹚，顯見庚○○購買毒品斯時即具屯居
      毒品，待價而沽之心理，自不論毒品之來源不同而作對外販售或自行施用之區
      分。且經警於九十一年十月三日持搜索票前往庚○○位於桃園縣蘆竹鄉○○路
      三一一號十三樓之三之住處執行搜索，當場查扣庚○○向戊○購得之第一級毒
      品海洛因磚（業經庚○○磨壓成粉狀，共十三包合計淨重三六七．九二公克）
      及如事實欄所示之電子秤一個、點鈔機一臺、研磨機四臺等物品，該海洛因磚
      塊如係壬○○（癸○○○○○）所購，豈會由庚○○磨壓成粉狀，並在庚○○
      另有研磨機、點鈔機及分裝袋等物遭查獲等情，有台灣基隆地方法院檢察署扣
      押物品清單二紙﹙保管字號：九十年度證字第第一三九０號、一四一八號﹚在
      卷可稽，如確僅供己施用，又何須大費周章，備妥相關器具將海洛因大量分裝
      。是庚○○確有從事毒品販賣以營利之舉，堪可認定，庚○○上開所辯要無可
      採。而被告辛○○有參與睹個毒品交易過程，甚至因證人庚○○發現毒品受潮
      ，要求被告丙○○退錢時，被告辛○○亦有在場，從而，被告辛○○擔任庚○○販入毒品送交價金及收取毒品海洛因，嗣因毒品受潮，又參與退錢一事等情
      ，顯符合構成要件行為，顯與庚○○、子○○之間，具有犯意聯絡及行為分擔
      ，被告辛○○所為前開辯詞，亦諉無足採。
（五）本件事證明確，被告等犯行洵堪認定。
三、論罪：
    核被告戊○、丙○○、辛○○所為，均係犯毒品危害防制條例第四條第一項販賣
    第一級毒品罪。按販賣毒品罪，並不以販入之後復行賣出為構成要件，苟以營利
    為目的，將毒品販入或將之賣出，有一於此，其犯罪即經完成，被告戊○、丙○○販賣毒品予庚○○，庚○○、辛○○、子○○為販賣而販入毒品，均應論以販
    賣第一級毒品罪。被告戊○、丙○○就上揭販賣第一級毒品之犯行，被告辛○○
    與庚○○、子○○就上揭販賣第一級毒品之犯行，均有犯意聯絡及行為分擔，均
    為共同正犯。被告戊○、丙○○、辛○○持有第一級毒品海洛因之低度行為，為
    高度之販賣第一級毒品行為所吸收，不另論罪。至於被告戊○將拾獲之第一級毒
    品海洛因磚塊攜回藏置於住處陽台鐵製鞋櫃予以侵占入己並非法持有之，伺機脫
    售，所犯刑法第三百三十七條侵占漂流物部分，已罹追訴時效，不另為不受理之
    諭知。
四、撤銷改判之理由：
    原審予以論罪科刑，固非無見，惟：
（一）扣案之第一級毒品海洛因粉末十三包（合計淨重三六七．九二公克），為被告
      戊○、丙○○共同販賣予被告辛○○、證人庚○○、子○○之毒品，應依毒品
      危害防制條例第十八條第一項前段，分別於被告戊○、丙○○、辛○○主文項
      下宣告沒收銷燬，原審僅在被告辛○○主文項下宣告沒收銷燬，尚有未洽。
（二）共同正犯，應對犯罪之全部事實負責，原判決既認上訴人等為共同正犯，則就
      所得財物應合併計算，全部追繳沒收，方為適法（參照司法院二○二四號解釋
      ）。原審既認被告戊○、丙○○就上揭販賣第一級毒品之犯行，有犯意聯絡及
      行為分擔，為共同正犯，乃竟分別就各人所得加以追繳沒收，自非合法（最高
      法院64年台上字第2613號判例參照）。
（三）本件被告戊○、丙○○所犯販賣第一級毒品罪，係因被告戊○於釣魚之際在海
      邊消波塊中拾獲第一級毒品海洛因磚四塊予以侵占入己攜回藏置於住處陽台鐵
      製鞋櫃中伺機脫售圖利，其銷售數量僅止拾獲第一級毒品海洛因磚四塊，交易
      對象固定，此與一般販毒者銷售數量及交易對象均屬不定，自有差別，衡情不
      無可憫，原審未依刑法第五十九條規定減輕其刑，判處被告戊○無期徒刑，丙○○有期徒刑拾年，辛○○有期徒刑玖年之重刑，尚有未當。
（四）被告辛○○曾於八十九年間因妨害自由案件，經台灣基隆地方法院判處有期徒
      刑三月確定，於九十年八月十四日易科罰金執行完畢，其受有期徒刑之執行完
      畢後，五年以內再犯有期徒刑以上之本罪，為累犯，除法定刑死刑或無期徒刑
      外應依法加重其刑。原審疏未認定，自有違誤。
    被告等上訴意旨否認犯罪指摘原判決不當，固無理由，惟原判決既有可議，自應
    由本院予以撤銷改判。
五、科刑及其審酌事項：
（一）被告辛○○曾於八十九年間因妨害自由案件，經台灣基隆地方法院判處有期徒
      刑三月確定，於九十年八月十四日易科罰金執行完畢，有本院被告全國前案紀
      錄表附卷足據，其受有期徒刑之執行完畢後，五年以內再犯有期徒刑以上之本
      罪，為累犯，除法定刑死刑或無期徒刑外應依法加重其刑。
（二）被告丙○○、辛○○二人均供出毒品之來源，並因而破獲，均依毒品危害防制
      條例第十七條規定，減輕其刑。被告辛○○並先加（除法定刑死刑或無期徒刑
      外）後減之。
（三）本件被告戊○、丙○○所犯販賣第一級毒品罪，係因被告戊○於釣魚之際在海
      邊消波塊中拾獲第一級毒品海洛因磚四塊予以侵占入己攜回藏置於住處陽台鐵
      製鞋櫃中伺機脫售圖利，其銷售數量僅止拾獲第一級毒品海洛因磚四塊，交易
      對象固定，此與一般販毒者銷售數量及交易對象均屬不定，自有差別，而法重
      情輕，衡情不無可憫，爰依刑法第五十九條規定減輕其刑，被告丙○○並遞減
      之。至於被告辛○○有違反毒品危害防制條例、違反槍砲彈藥刀械管制條例案
      件、妨害自由、傷害前科，與有從事毒品販賣以營利犯行之庚○○、子○○共
      犯本案販賣第一級毒品罪，所犯入毒品數量非微，雖非購毒主犯，供量刑參考
      外，無依刑法第五十九條規定減輕其刑之理由，併予敘明。
（四）爰審酌被告戊○、丙○○貪圖販賣毒品之鉅額暴利，竟共同販賣毒品海洛因予
      他人，被告辛○○則與證人庚○○、子○○共同販入大量毒品，以販賣他人牟
      利，均對社會治安及民眾身體健康影響至鉅，惟被告戊○係於釣魚之際在海邊
      消波塊中拾獲第一級毒品海洛因磚四塊予以侵占入己攜回藏置於住處陽台鐵製
      鞋櫃中伺機脫售圖利，其銷售數量僅止拾獲第一級毒品海洛因磚四塊，交易對
      象固定，而被告辛○○並非購毒主犯，被告丙○○犯後坦承犯行，深具悔意等
      犯後態度等一切情狀，分別量處如主文第二項所示之刑，並不予宣告褫奪公權
      。
六、沒收：
（一）至扣案之第一級毒品海洛因粉末十三包（合計淨重三六七．九二公克），為被
      告戊○、丙○○共同販賣予被告辛○○、庚○○、子○○之毒品，已脫離被告
      戊○、丙○○持有，應依毒品危害防制條例第十八條第一項前段，於被告辛○○主文項下宣告沒收銷燬；另扣案戊○所有ＰＨＩＬＩＰＳ型行動電話乙具﹙
      門號：0000000000號﹚、丙○○所有ＳＡＭＳＵＮＧ型行動電話乙
      具﹙門號：0000000000號﹚、戊○之郵局存摺乙本﹙帳號：000
      00000000000號）、電話名冊一張，雖分別為被告戊○、丙○○所
      有之物，惟非供本件犯罪所用之物，戊○之妻己○○○之郵局存摺乙本﹙帳號
      ：00000000000000000號﹚、非被告戊○所有之物，均不為
      沒收之宣告。另證人庚○○所有之海洛因磚九塊、不明粉末淨重五十四．０七
      公克、萄葡糖淨重一三九．五一公克、疑似大麻淨重二．二四公克、大麻種子
      二包、手槍二把、不明藥丸三百三十顆、不明膠丸三百三十顆、藥丸空殼三十
      九顆、子彈一百二十二顆、彈匣六個、電子秤一個、點鈔機一臺、研磨機四臺
      、吸食器一組、雜物一箱、海洛因磚一塊、印章打印機一架、木質印材五十一
      顆、偽造之服務證一張、記者證一張、
      客車駕照一張、退伍令二張、行動電話二具、呼叫器二個、行動電話ＳＩＭ卡
      三十張、電子秤二台、萄葡糖四罐、針孔監視器一組、鑰匙一串等物，均與本
      案無涉，且扣押在證人庚○○案件中，亦不得宣告沒收。
（二）又被告戊○販賣毒品海洛因，獲利為一百五十萬元，及被告丙○○販賣毒品海
      洛因，獲利為五十萬元，所得財物合併計算為二百萬元，此部分為渠等共同違
      反毒品危害防制條例第四條第一項販賣毒品海洛因之犯罪所得，依同條例第十
      九條第一項之規定應予沒收，如全部或一部不能沒收時，以渠等之財產抵償之
      。
七、不另為無罪之諭知
（一）公訴事實：
      公訴意旨另以：被告戊○與丙○○於九十一年九月中旬某日中午間，某不詳名
      稱之徐姓男子以行動電話向丙○○表示欲以每塊海洛因磚四十萬元之價格，購
      買乙○○○○○，經丙○○告知戊○後，即於翌日上午九時許，在台北縣瑞芳
      鎮候硐國小前，由戊○將乙○○○○○交付予徐姓男子後取得一百六十萬元，
      並其中四十萬元分予丙○○，因認被告戊○、丙○○共同涉犯毒品危害防制條
      例第四條第一項之販賣第一級毒品海洛因罪嫌。
（二）起訴論據及被告之供述暨辯解：
      本件公訴人認被告戊○、丙○○共同涉犯販賣第一級毒品罪，無非以同案被告
      丙○○於歷次偵審時之供述為主要論據。惟訊據被告戊○堅決否認有與被告丙○○共同販賣第一級毒品之犯行。
（三）法律規定及判決先例：
      按犯罪事實應依證據認定之，無證據不得推定其犯罪事實，又不能證明被告犯
      罪者，應諭知無罪之判決，刑事訴訟法第一百五十四條、第三百零一條第一項
      定有明文。而所謂認定犯罪事實之證據，係指足以認定被告確有犯罪行為之積
      極證據而言，該項證據自須適合於被告犯罪事實之認定，始得採為斷罪資料。
      又苟未能發現相當證據，或證據不足以證明，自不能以推測或擬制之方法，以
      為裁判基礎，最高法院二十九年度上字第三一０五號、四十年度臺上字第八六
      號判例意旨參照。再共同被告所為不利於己之供述，固得採為其他共同被告犯
      罪之證據，惟此項不利於己之供述，仍應調查其他必要之證據，以察其是否與
      事實相符，自難僅憑上開供述，為其他共同被告犯罪事實之認定（最高法院八
      十三度台上字第二五一八號判決意旨參照）。
（四）本院之判斷：
  １、經查同案被告丙○○於警訊、偵查中及原審九十一年十二月九日、九十二年一
      月十日固供稱：與被告戊○於九十一年九月中旬某日上午九時許，在台北縣瑞
      芳鎮候硐國小前，由戊○將乙○○○○○交付予徐姓男子後取得一百六十萬元
      ，其中一百二十萬元由被告戊○取得，另四十萬元由其取得云云，然其於原審
      九十二年三月七日調查庭由檢察官進行主詰問時先稱：徐姓男子把二百五十萬
      元拿給我，我記得拿一百二十萬元給被告戊○云云，嗣改稱：價錢是一百六十
      萬元云云，又於原審九十二年五月三十日審理庭時稱：賣徐姓男子之日期，金
      額均忘記云云，其前後供詞不一，已有瑕疵，再參以被告丙○○對於徐姓男子
      之真實姓名、年籍等資料，均表示不知情，甚至連絡電話、何時認識，如何認
      識均稱忘了（詳九十一年度偵字第三八七五號偵查卷第十五頁），因此是否確
      有徐姓男子之人，亦有疑問，顯難遽而以之為其犯罪事實之認定。再查，卷內
      查無徐姓男子之年籍資料，益難佐證被告戊○有何販賣毒品予徐姓男子之犯行
      。況且，被告戊○於歷次偵審時固曾供稱在八十七年有撿到八塊海洛因磚，惟
      嗣後均稱在海邊係撿到四塊海洛因，而上述毒品業經販賣予庚○○，已如前述
      ，而庚○○本欲以五百萬元購買八塊海洛因，因被告戊○僅有四塊海洛因，遂
      以四塊二百五十萬元成交，倘如被告戊○確有如被告丙○○所稱八塊海洛因，
      何以不以五百萬元之高價全部販售予庚○○，而另以一百六十萬元販賣予徐姓
      賣毒品予徐姓男子之證據。
  ２、此外，復查無其他證據證明被告戊○確有公訴人所指此部分之犯行，惟公訴人
      認此部分與前揭論罪科刑之毒品危害防制條例第四條第一項販賣第一級毒品罪
      間有連續犯關係，屬裁判上一罪，爰不另為無罪之諭知。
八、法律適用：
據上論斷，應依刑事訴訟法第三百六十九條第一項前段、第三百六十四條、第二百九
十九條第一項前段，毒品危害防制條例第四條第一項、第十七條、第十八條第一項前
段、第十九條第一項，刑法第十一條前段、第二十八條、第四十七條、第五十九條，
判決如主文。
本案經檢察官呂丁旺到庭執行職務。
中      華      民      國    九十二    年      十      月     十七     日
                              臺灣高等法院刑事第十庭
                                  審判長法  官  溫  耀  源
                                        法  官  何  菁  莪
                                        法  官  邱  同  印
右正本證明與原本無異。
如不服本判決，應於收受送達後十日內向本院提出上訴書狀，其未敘述上訴之理由者
並得於提起上訴後十日內向本院補提理由書（均須按他造當事人之人數附繕本）。
                                        書記官  莊  昭  樹
中      華      民      國    九十二    年      十      月     十七     日
附錄：本案論罪科刑法條全文
毒品危害防制條例第四條第一項：
一、製造、運輸、販賣第一級毒品者，處死刑或無期徒刑；處無期徒刑者，得併科新
    臺幣一千萬元以下罰金。


司法院資訊處製作；財團法人民間司法改革基金會備份。
